【裁判字號】    99,易,314
【裁判日期】    990428
【裁判案由】    竊盜
【裁判全文】
臺灣彰化地方法院刑事判決               99年度易字第314號
公  訴  人  臺灣彰化地方法院檢察署檢察官
被      告  丙○○
            乙○○
上列被告等因竊盜案件，經檢察官提起公訴（99年度偵字第823
號），本院判決如下：
    主  文
丙○○犯結夥、攜帶兇器、毀壞門扇竊盜罪，處有期徒刑柒月。
扣案之綠色長柄一字起子、綠色中柄一字起子及紅色小柄一字起
子各壹支，暨鴨舌帽壹頂、手套雙，均沒收之。
乙○○犯結夥、攜帶兇器、毀壞門扇竊盜罪，處有期徒刑柒月。
扣案之綠色長柄一字起子、綠色中柄一字起子及紅色小柄一字起
子各壹支，暨鴨舌帽壹頂、手套雙，均沒收之。
    犯罪事實
一、丙○○與其弟卓玉成（於民國99年4 月6 日以彰化地檢99年
    彰檢文偵義緝字392 號發布通緝）、蕭榮傑（於同上期日以
    彰化地檢99年彰檢文偵義緝字391 號發布通緝）及乙○○，
    共同基於為自己不法所有之犯意聯絡，結夥4 人，於98年2
    月18日凌晨0 時許，由卓玉成駕駛租用車輛搭載丙○○、乙○○、蕭榮傑，並攜帶由丙○○所購買，質地堅硬、利刃尖
    銳，客觀上足對人之生命、身體、安全構成威脅，具有危險
    性之綠色長柄一字起子、綠色中柄一字起子及紅色小柄一字
    起子各1 支（已扣案，起訴書誤載為未扣案，詳後述），在
    夜間無人居住之彰化縣員林鎮○○路55號安泰人壽公司，由
    卓玉成在外把風，待丙○○以上揭一字起子破壞並非附加於
    玻璃門上之鎖（毀損部分未據告訴），將大門打開，再由丙○○、乙○○及蕭榮傑一同進入安泰人壽公司之辦公室內，
    竊得由甲○○及丁○○所管領之電腦5 臺、手提包2 只、投
    影機1 部及現金新臺幣（下同）5000元後逃逸。嗣經丙○○
    變賣贓物得款12000 元（起訴書誤載為17000 元，見後述）
    ，連同所竊得之現金5000元，共計17000 元，由丙○○分得
    5100元、卓玉成分得3400元、乙○○及蕭榮傑各分得4250元
    。後丁○○於同日上午8 時15分許，發覺遭竊報警處理，經
    警於彰化縣員林鎮○○街57號前尋獲遭丙○○等人於犯案後
    丟棄之甲○○所有之手提包1 只（內裝甲○○所有之手提電
    腦1 臺，業已發還甲○○），及扣案之甲○○所有手提包1
    只、共乘租用車輛車內工具壹批（內有2 支長的一字起子、
    2 支小的一字起子、3 支中的一字起子、1 支尖嘴鉗、1 支
    老虎鉗，其中綠色柄長的起子、綠色柄中的起子、紅色柄小
    的起子各一支為丙○○所購買）、黑色垃圾袋1 捲，及乙○○所有之鴨舌帽1 頂，暨丙○○、乙○○、蕭榮龍3 人所使
    用之手套計3 雙，因而循線查獲上情。
二、案經甲○○、丁○○訴由彰化縣警察局員林分局報請臺灣彰
    化地方法院檢察署檢察官偵查起訴。
    理  由
一、訊據被告丙○○、乙○○對於上揭犯行於警詢及偵查中自白
    不諱，且所供情節互核相符，並與被害人甲○○、丁○○於
    警詢中之證述情節相合，又有警員職務報告、彰化縣警察局
    98年4 月10日彰警鑑字第0980019117號函（鴨舌帽內緣斑跡
    DNA 為乙○○）、臺南縣警察局98年4 月9 日南縣警鑑字第
    0980014650號鑑驗書（鴨舌帽內緣斑跡DNA 為乙○○）、員
    林分局轄內普通竊盜案現場勘察報告表（竊嫌破壞大門玻璃
    門鎖後侵入屋內行竊）、現場勘察照片、贓物認領保管單（
    甲○○領回宏碁牌手提電腦1 臺）等物在卷足參，復有扣案
    之綠色長柄一字起子、綠色中柄一字起子及紅色小柄一字起
    子各1 支，暨鴨舌帽1 頂、手套3 雙等物足資佐證，被告2
    人之自白核與事實相符，本件事證已臻明確，被告2 人之犯
    行堪以認定，應依法論科。
二、論罪科刑之理由：
  (一)按共同正犯，係共同實施犯罪行為之人，在共同意思範圍內
    ，各自分擔犯罪行為之一部，相互利用他人之行為，以達其
    犯罪之目的，其成立不以全體均行參與實施犯罪構成要件之
    行為為要件，如行為人以自己共共同犯罪之意思，事前同謀
    ，而由其中一部分人實行犯罪之行為者，亦應認為共同正犯
    ，使之對於全部行為所發生之結果，負其責任，最高法院87
    年度臺非字第35號著有判決參照。又刑法第321 條第1 項第
    3 款之攜帶兇器竊盜罪，係以行為人攜帶兇器竊盜為其加重
    條件，此所謂兇器，其種類並無限制，凡客觀上足對人之生
    命、身體、安全構成威脅，具有危險性之兇器均屬之，且祇
    須行竊時攜帶此種具有危險性之兇器為已足，並不以攜帶之
    初有行兇之意圖為必要（最高法院79年臺上字第5253號判例
    參照）。查被告丙○○持所購買之綠色長柄一字起子、綠色
    中柄一字起子及紅色小柄一字起子各1 支，破壞並非附加於
    玻璃門上之鎖，由共犯卓玉成在外把風，被告丙○○、乙○○及共犯蕭榮傑等人在夜間進入無人居住之安泰人壽公司行
    竊，其所攜帶之工具，為金屬製品，質地堅硬，利刃尖銳，
    如用以攻擊人體，顯具殺傷力而足以造成嚴重之危害，在客
    觀上對人之生命、身體具有危險性，自應屬兇器。核被告丙○○、乙○○2 人所為，均係犯刑法第321 條第1 項第4 款
    、第3 款、第2 款之結夥三人以上、攜帶兇器、毀壞門扇竊
    盜罪。
  (二)又按毀壞門鎖行竊，自應論以刑法第321 條第1 項第2 款之
    毀壞安全設備竊盜罪，但此處所謂門鎖，係指附加於門上之
    鎖而言，至於毀壞構成門之一部之鎖（如司畢靈鎖），則應
    認為毀壞門扇之加重竊盜罪；門鎖如為掛鎖，固可認為安全
    設備，倘係裝置於門內，例如司畢靈鎖之類，則已屬門之部
    分，與掛鎖不同，難認係安全設備，最高法院74年度臺上字
    第243 號、69年度臺上字第776 號著有判決。本案破壞門鎖
    情形，參以附於警卷之員林分局轄內普通竊盜案現場勘察報
    告表：「遭竊處係安泰人壽辦公室，竊嫌破壞大門玻璃門鎖
    後侵入屋內行竊，竊取後由原路徑離開…」，再佐以現場勘
    查照片，該遭竊地點為大樓建築，2 樓遭破壞大門玻璃門鎖
    係裝置在門內（見警卷照片），該玻璃門鎖應係已構成門之
    一部分，而非屬外掛而附加於門上之鎖，揆諸上揭判決意旨
    ，足知被告所破壞之門鎖既係非屬附加於門上之鎖，該行為
    僅係符合毀壞門扇之要件，而非屬毀壞安全設備，起訴書記
    載「被告係犯毀壞門扇安全設備竊盜」，應係贅引「毀壞安
    全設備竊盜」之行為，附此敘明。
  (三)被告丙○○、乙○○就上揭犯行與共犯卓玉成、蕭榮傑2 人
    間，有犯意聯絡及行為分擔，應依刑法第28條之規定，論以
    共同正犯。
  (四)另關於被告攜帶丙○○所有之一字起子「未扣案」一詞，觀
    之卷內扣案物品清單（見偵卷第5 頁之99年度保管字第0084
    號扣押物品清單），其內記載「工具1 批」，經本院當庭提
    示扣案物品之內容，被告丙○○表示該工具為「2 支長的一
    字起子、2 支小的一字起子、3 支中的一字起子、1 支尖嘴
    鉗、1 支老虎鉗，有些是租來車子內的工具，其中綠色柄長
    的起子、綠色柄中的起子、紅色柄小的起子各1 支是我買的
    ，用來破壞門鎖的工具，門鎖有壞，門沒有壞，其他工具都
    不是我的…」，有本院審理筆錄可參（見本院卷第51頁反面
    ），顯見「一字起子未扣案」一詞，應係誤載。又被告丙○○變賣贓物得款係為12000 元，而非17000 元，此依被告各
    人分得之款項計算丙○○分得5100元、卓玉成分得3400元，
    乙○○及蕭榮傑各分得4250元，總計贓款分配額為17000 元
    ，再參以被告所竊之物品內尚有現金5000元，由此可知，被
    告丙○○變賣贓物得款應係12000 元，起訴書記載「丙○○
    變賣贓物得款17000元」，應為誤繕，均附此說明。
  (五)再按「某Ａ所犯之甲案，雖先執行完畢，惟既已與乙案合併
    定執行刑，則甲已執行部分僅係應扣除，不能認為已執行完
    畢，某Ａ既於所定執行刑執行完畢之前另犯丙案，即與累犯
    之要件不合，不能論以累犯」法務部（85）法檢（二）字第
    1152號之法務部檢察司研究意見參照。而被告丙○○於92年
    間因偽造文書案件，經臺灣板橋地方法院於96年5 月3 日以
    95年度訴緝字第262 號判處有期徒刑7 月確定，並經法院減
    刑，96年7 月16日縮刑執行完畢出監，惟嗣經臺灣高等法院
    以96年度聲字第2507號裁定上開偽造文書罪刑，與另案竊盜
    及贓物罪刑，合併定應執行刑，裁處有期徒刑3 年4 月確定
    ，刑期自98年10月2 日起至101 年5 月18日止，目前尚在監
    執行中，有臺灣高等法院被告前案紀錄表、臺灣高等法院在
    監在押全國紀錄表及臺灣高等法院96年度聲字第2507號裁定
    書等在卷足參，依上揭法務部檢察司研究意見，可知被告丙○○上揭偽造文書案件並無執行完畢之情，起訴書記載被告
    丙○○係為累犯，應屬誤載，再為說明。
  (六)爰審酌被告丙○○為高中肄業、有美髮設計專長、原從事美
    髮工作；被告乙○○為五專畢業、沒有專長，之前在電子公
    司工作，僅因經濟狀況不佳，缺錢，方結夥竊盜，造成被害
    人所受損害非輕，惟侵入之地點為夜間無人居住之建築物，
    且業經被害人領回手提電腦1 臺，對被害人之財物損害稍獲
    降低及其等之犯罪動機、目的、手段，被告丙○○分得5100
    元、被告乙○○分得4250元，暨被告2 人於警詢時即坦承犯
    行，勇於知錯，犯罪後深知悔悟，被告丙○○表示希望能與
    現執行有刑期徒8 年5 月合併執行不超過9 年等一切情狀，
    各量處如主文所示之刑，以資儆懲。至於檢察官對於被告丙○○求處有期徒刑10月，對被告乙○○求處有期徒刑8 月，
    本院審酌上情，均認略有過重，附為說明。
  (七)扣案之綠色長柄一字起子、綠色中柄一字起子、紅色小柄一
    字起子為被告丙○○所購買，為被告丙○○所有，且係供破
    壞門鎖所用之物；鴨舌帽1 頂為被告乙○○所有，手套計3
    雙分別為丙○○、乙○○、蕭榮龍所使用，均係用以防止現
    場留下指紋及遭監視器拍到容貌所用之物，業經被告丙○○
    於本院審理及警詢時供明在卷，依共犯責任分擔原則，均在
    各共犯主刑項下，分別依刑法第38條第1 項第2 款之規定，
    併予宣告沒收之。
  (八)至於扣案甲○○所有手提包1 只，並非被告所有；而租用車
    輛車內部分工具壹批（內有1 支長的一字起子、1 支小的一
    字起子、2 支中的一字起子、1 支尖嘴鉗、1 支老虎鉗《不
    含綠色長柄起子、綠色中柄起子、紅色小柄各一支》）及黑
    色垃圾袋1 捲，均非供犯罪所用之物，爰不為沒收之諭知，
    附此敘明。
三、應適用之法條：
  (一)刑事訴訟法第299 條第1 項前段。
  (二)刑法第28條、第321 條第1 項第2 、3 、4 款、第38條第1
    項第2 款。
本案經檢察官葉建成到庭執行職務。
中    華    民    國    99    年    4    月    28     日
                  刑事第五庭    法  官  李淑惠
以上正本證明與原本無異。
如不服本判決應於收受判決後10日內向本院提出上訴書狀，並
應敘述具體理由。其未敘述上訴理由者，應於上訴期間屆滿後
20日內向本院補提理由書(均須按他造當事人之人數附繕本)
「切勿逕送上級法院」。
告訴人或被害人對於判決如有不服具備理由請求檢察官上訴者，
其上訴期間之計算係以檢察官收受判決正本之日期為準
中    華    民    國    99    年    4     月    28    日
                                書記官  張清秀
附錄論罪科刑法條全文
中華民國刑法第321條（加重竊盜罪）
犯竊盜罪而有左列情形之一者，處6 月以上、5 年以下有期徒刑
：
一  於夜間侵入住宅或有人居住之建築物、船艦或隱匿其內而犯
    之者。
二  毀越門扇、牆垣或其他安全設備而犯之者。
三  攜帶兇器而犯之者。
四  結夥三人以上而犯之者。
五  乘火災、水災或其他災害之際而犯之者。
六  在車站或埠頭而犯之者。
前項之未遂犯罰之。

司法院資訊處製作；財團法人民間司法改革基金會備份。
